【裁判字號】    90,訴,527
【裁判日期】    901225
【裁判案由】    偽造文書等
【裁判全文】
臺灣士林地方法院刑事判決                            九十年度訴字第五二七號
    公  訴  人  臺灣士林地方法院檢察署檢察官
    被      告  甲○○
右列被告因詐欺等案件，經檢察官提起公訴（九十年度偵字第五三四九號），本院判
決如左：
    主  文
甲○○連續意圖為自己不法之所有，以詐術使人將本人之物交付，處拘役柒拾日，如
易科罰金，以參佰元折算壹日。緩刑參年。
    事  實
一、甲○○因先前信用紀錄不良，遭停用信用卡五年，適於民國八十六年十一月間某
    日，因戶口校正之需要，其返回娘家居住之大嫂陳姍儀寄來其身分證，甲○○竟
    意圖為自己不法之所有，基於詐欺取財及變造特種文書之概括犯意，在台北市○
    ○區○○街五○七巷六弄六號三樓住處接獲該陳姍儀之身分證後，影印陳姍儀之
    身分證，再於該影本姓名欄內換貼「甲○○」之姓名後再持以影印，變造該身分
    證影本四張（除姓名為「甲○○」外，照片、其他身分資料均為陳姍儀所有），
    進而持該變造之身分證影本，分別於八十六年十一月、八十七年二月、八十七年
    八月、八十七年九月連續向華信商業銀行股份有限公司（以下簡稱華信銀行，惟
    原華信銀行信用卡業務於八十九年五月一日由乙○○○信用卡股份有限公司繼受
    ）、美商美國運通銀行股份有限公司（以下簡稱美國銀行，嗣信用卡業務由荷商
    荷蘭銀行股份有限公司（以下簡稱荷蘭銀行）承接，起訴書誤為係向荷蘭銀行申
    請）、荷蘭銀行、遠東國際商業銀行股份有限公司（以下簡稱遠東銀行）申請信
    用卡，因而使華信銀行、美國銀行、荷蘭銀行、遠東銀行陷於錯誤，誤以為其信
    用紀錄良好，予以核發信用卡，將信用卡四張交付甲○○使用，足以生損害於陳
    姍儀、華信銀行、美國銀行、荷蘭銀行、遠東銀行。又甲○○於八十七年二月間
    申請美國銀行信用卡時，基於同前述變造特種文書之概括犯意，影印其健保卡，
    再於該影本上變造為陳珊儀之身分證字號及出生年月日，變造該健保卡影本，進
    而將影本傳真給美國銀行以申請該行之信用卡。嗣於八十九年十一月陳姍儀因欲
    申請信用卡，被以申請信用卡過多為由駁回，經其委託友人查證結果，始得知上
    開身分證影本遭變造、身分資料遭冒用申請信用卡等情。
二、案經乙○○○信用卡股份有限公司告發由台灣士林地方法院檢察署檢察官偵查起
    訴。
    理  由
一、右揭事實，業據被告甲○○於偵查中、審理時供認不諱，核與告發人乙○○○信
    用卡股份有限公司指陳及證人陳姍儀證述之情節相符，並有華信銀行、美國銀行
    、遠東銀行信用卡申請書影本各一份、變造之陳姍儀身分證影本三份、變造之被
    告健保卡影本一份、法人金融聯合徵信中心當事人綜合信用報告影本一份附卷可
    稽。故被告自白與事實相符，可以採信。本件事證明確，被告犯行堪以認定。
二、查被告變造陳姍儀身分證影本、變造其健保卡影本，並持該變造之特種文書向銀
    行申請信用卡，使發卡銀行陷於錯誤，誤以為其信用紀錄良好，予以核發信用卡
    ，將信用卡交付被告使用，足以生損害於陳姍儀、華信銀行、美國銀行、荷蘭銀
    行、遠東銀行，核其所為，係犯刑法第二百十六條、第二百十二條之行使變造特
    種文書罪（起訴書誤載為刑法第二百十條，業據公訴人當庭更正）、第三百三十
    九條第一項之詐欺取財罪。被告變造特種文書後，復持以行使，變造之低度行為
    為行使之高度行為所吸收，不另論罪。被告先後多次行使變造特種文書、詐欺取
    財之行為，均時間緊接、方法相同、所犯構成要件相同之罪名，顯係基於概括犯
    意為之，均各為連續犯，各依刑法第五十六條之規定以一罪論。被告變造健保卡
    影本部分犯行，雖未據檢察官起訴，惟與起訴部分有牽連犯之裁判上一罪之關係
    ，本院自得併予審理，附此敘明。又被告所犯上開行使變造特種文書、詐欺取財
    二罪間，有方法結果之牽連關係，應依刑法第五十五條之規定，從重論以詐欺取
    財罪，並依上開連續犯之規定加重其刑。爰審酌被告素行尚稱良好，犯罪之動機
    、手段、被害人陳姍儀表示不想提出告訴、所造成之損害、犯後態度尚稱良好等
    一切情狀，量處如主文所示之刑。查被告行為後刑法第四十一條已於九十年一月
    十日修正公布，並自同年月十二日生效，得易科罰金者，修正為犯最重本刑為五
    年以下有期徒刑以下之刑之罪，與修正前條文規定犯最重本刑為三年以下有期徒
    刑以下之刑之罪比較，以修正後條文有利於被告，依刑法第二條第一項前段規定
    ，應適用修正後之刑法第四十一條第一項前段。故依該條規定，諭知被告拘役易
    科罰金之折算標準。又被告前未曾受有期徒刑以上刑之宣告，因一時失慮，偶罹
    刑典，事後已坦承犯行，深具悔意，經此刑之宣告後，應知警惕而無再犯之虞，
    本院因認暫不執行其刑為當，予以宣告緩刑三年，用啟自新。至於被告未提出行
    使之變造之身分證、健保卡影本，雖為被告所有因犯罪所得之物，惟其供稱業已
    丟棄，故不予宣告沒收，附此敘明。
三、公訴意旨另以被告於八十八年十二月十五日及八十九年一月二十三日復持變造之
    陳姍儀身分證影本二張，向荷蘭銀行申請SHOPPING卡及中華航空認同卡，因認被
    告此部分犯行亦涉有刑法第二百十六條、第二百十條之行使變造特種文書、刑法
    第三百三十九條第一項之詐欺取財罪嫌等語。惟查被告於本院審理供稱：「本來
    之前SHOPPING卡及中華航空認同卡是美國銀行的信用卡，後來因為美國銀行與荷
    蘭銀行信用卡有合併，所以他們後來又有寄了二張荷蘭銀行的SHOPPING卡及中華
    航空認同卡」等語。而荷蘭銀行以民國九十年七月二十三日（風管）荷銀（信）
    字九○○七○一二號函所檢送之信用卡申請書係中華航空─美國銀行聯名信用卡
    申請書，有該函及申請書影本在卷可稽，足認被告應未另外再申請中華航空─荷
    蘭銀行之聯名信用卡。此外，卷內復無起訴書所指之上開二張荷蘭銀行信用卡申
    請書可資佐證。故被告上開供詞，應可採信，尚難認被告有此部分行使變造身分
    證、詐欺取財之犯行。因公訴人認此部分之犯罪事實與前述被告起訴論罪部分有
    連續犯之裁判上一罪關係，爰不另為無罪之諭知。
四、依刑事訴訟法第二百九十九條第一項前段、刑法第二條第一項前段、第五十六條
    、刑法第二百十六條、刑法第二百十二條、第三百三十九條第一項、第五十五條
    、第四十一條第一項前段、第七十四條第一款、罰金罰鍰提高標準條例第一條前
    段、第二條，判決如主文。
本案經檢察官黃梅淑到庭執行職務。
中      華      民      國      九十      年    十二    月    二十五    日
                                   臺灣士林地方法院刑事第一庭
                                       法  官  劉  秉  鑫
右正本證明與原本無異。
如不服本判決應於送達後十日內向本院提出上訴狀。
                                       書記官  徐  基  典
中      華      民      國      九十      年    十二    月    二十七    日
附錄本案論罪科刑法條全文
刑法第二百十六條
行使第二百十條至第二百十五條之文書者，依偽造、變造文書或登載不實事項或使登
載不實事項之規定處斷。
刑法第二百十二條
偽造、變造護照、旅券、免許證、特許證及關於品行、能力、服務或其他相類之證書
、介紹書，足以生損害於公眾或他人者，處一年以下有期徒刑，拘役或三百元以下罰
金。
刑法第三百三十九條第一項
意圖為自己或第三人不法之所有，以詐術使人將本人或第三人之物交付者，處五年以
下有期徒刑、拘役或科或併科一千元以下罰金。


司法院資訊處製作；財團法人民間司法改革基金會備份。
